【裁判字號】    99,易,390
【裁判日期】    991018
【裁判案由】    竊盜
【裁判全文】
臺灣雲林地方法院刑事判決               99年度易字第390號
公  訴  人  臺灣雲林地方法院檢察署檢察官
被      告  乙○○
上列被告因竊盜案件，經檢察官提起公訴（99年度偵字第2458號
），本院判決如下：
    主  文
乙○○無罪。
    理  由
一、公訴意旨略以：被告乙○○夥同姓名年籍不詳之成年男子共
    同意圖為自己不法之所，於民國99年3 月10日接近上午7 時
    許，共乘被告乙○○之父潘石樑所有之車牌號碼SE-6409 號
    自用小貨車（下稱本件車輛) ，至雲林縣林內鄉坪頂村坪頂
    22號之甲○○住處附近，以不詳方式，拆卸甲○○所有之家
    用抽水馬達1 具及農用抽水馬達2 具，再搬運至本件車輛上
    而竊取得手。而其等拆卸上述家用抽水馬達後，甲○○因起
    床盥洗發現無水可用，乃前往離住處約300 公尺遠之安置馬
    達處查看，恰撞見被告乙○○及該名男子正將所竊得之最末
    1 具馬達搬至本件車輛上置放，甲○○立即出聲喝止，被告
    乙○○及該名男子見賊行敗露，隨即駕駛本件車輛逃逸離去
    。幸甲○○隨身攜帶紙筆，乃當場抄寫本件車輛之車號，再
    報警處理而循線查獲。因認被告涉犯刑法第320 條第1 項之
    竊盜罪嫌云云。
二、按「犯罪事實應依證據認定之，無證據不得推定其犯罪事實
    」；又「不能證明被告犯罪者，應諭知無罪之判決」，刑事
    訴訟法第154 條第2 項、第301 條第1 項分別定有明文。次
    按「告訴人之告訴，係以使被告受刑事訴追為目的，是其陳
    述是否與事實相符，仍應調查其他證據以資審認」；「事實
    之認定，應憑證據，如未能發現相當證據，或證據不足以證
    明，自不能以推測或擬制之方法，為裁判基礎」；且「認定
    犯罪事實所憑之證據，雖不以直接證據為限，間接證據亦包
    括在內，然而無論直接證據或間接證據，其為訴訟上之證明
    ，須於通常一般之人均不致有所懷疑，而得確信其為真實之
    程度者，始得據為有罪之認定，倘其證明尚未達到此一程度
    ，而有合理之懷疑存在而無從使事實審法院得有罪之確信時
    ，即應由法院為諭知被告無罪之判決」，有最高法院52年度
    臺上字第1300號、40年度臺上字第86號、76年度臺上字第49
    86號判例意旨可資參照。末按「刑事訴訟法第161 條已於91
    年2 月8 日修正公布，修正後同條第1 項規定：檢察官就被
    告犯罪事實，應負舉證責任，並指出證明之方法。因此，檢
    察官對於起訴之犯罪事實，應負提出證據及說服之實質舉證
    責任。倘其所提出之證據，不足為被告有罪之積極證明，或
    其闡明之證明方法，無從說服法官以形成被告有罪之心證，
    基於無罪推定之原則，自應為被告無罪判決之諭知」，亦有
    最高法院92年度臺上字第128 號判例意旨足參。
三、檢察官認被告涉有上開犯嫌，無非以上揭犯罪事實，業據證
    人即告訴人甲○○於警詢及偵訊時指證歷歷，並有告訴人手
    抄車號之便條紙、本件車輛之車籍查詢- 基本資料詳細畫面
    、被告戶籍資料、告訴人指證相片及現場蒐證照片等在卷可
    稽。而告訴人係就複數照片指認出被告，且告訴人所抄寫之
    車號登記在被告之父潘石樑名下，此等事實上之關聯性顯然
    不可能係杜撰捏造，故告訴人之指證堪信為真實等語。
四、經查：
(一)、本件證人即告訴人甲○○固於警詢、偵訊及本院審理時指證
    歷歷，且堅稱：「伊沒有老花眼，伊視力很好。」（詳見偵
    卷第82頁、本院卷99年10月11日審判筆錄第12頁），惟於本
    院提示警卷第13頁照片上小貨車之車牌號碼並請證人書寫該
    車車牌號碼5 次時，證人甲○○久久不能書寫，並稱：「最
    後1 個字伊看不清楚。」（詳本院卷99年10月11日審判筆錄
    第11頁），因此之故，難免令人懷疑證人甲○○之視力是否
    真如其所言的那麼好？且證人甲○○是否真能於有相當距離
    之下，在極短時間內看清楚被告、另一共犯之長相及小貨車
    車牌號碼（尤其在含有2 個英文字母之情形下）？是證人所
    證內容是否為真？實非全無可疑之處。
(二)、證人甲○○於本院審理時，證稱：沒有看到當天被告駕駛之
    小貨車車牌之上方（即車斗後擋板）有噴字。（詳本院卷99
    年10月11日審判筆錄第9 頁），經本院再三向其確認，仍堅
    稱上揭回答，惟經本院檢視警卷第13頁照片上小貨車之上方
    （即車斗後擋板）確實噴有SE-6409 之號碼，且非短期內所
    噴之號碼，故其所證述之此點顯與事實不符，益證其證言之
    瑕疵甚大，非可遽採。
(三)、另告訴人即證人甲○○所謂其親手所抄之車號便條紙，因其
    上書寫之英文字母及阿拉伯數字順暢有力，似非不懂英文及
    不識字之證人甲○○所能親為，故本院質之，並請其於本院
    所供之紙上書寫5 次以確認，嗣經確認其書寫之上開車牌號
    碼，與檢卷所附者完全不同，顯非出自同一人之手筆，而再
    質之，證人甲○○才改稱是叫其小孩幫伊抄的，是其所證不
    僅前後不一，且已證明其先前為使被告入罪，而故意在檢察
    官面前說謊（指其當庭提出之便條紙上之車牌號碼為其手抄
    ），此已足以動搖本院認定被告有起訴書犯行之心證。何況
    證人甲○○所言，其係因早上起床盥洗發現無水而去看抽水
    馬達之情形，才發現被告及另一共犯竊取其抽水馬達之事而
    記下車牌號碼，此點亦足令人起疑，蓋不識字之人隨身攜帶
    紙、筆已非常見，本件證人甲○○連早上起床盥洗之時，亦
    隨身攜帶紙、筆，實難想像。且如其所證為真，真有親手抄
    下車牌號碼之便條紙，何以不在偵查庭提出，而要以他人代
    寫之紙張為之，在在均使人懷疑其證言之真實性。
(四)、另證人在警詢僅指認被告之照片，至本院雖當場指認被告，
    但依本院當庭審視被告與照片，非熟識之人，殆難一眼即確
    認照片上之人為被告，況如上所述，證人之視力恐非真如其
    所言的那麼好？則其何以能如此肯定是被告所為，實難以理
    解；且證人證稱：被告與另一共犯約與其同高。經當庭比對
    ，被告約高出證人一個頭，足證證人之證言非可儘信。
(五)、此外，被告之父潘石樑於警詢時證稱：於案發當天早上7 時
    ，有使用上開小貨車載送孫子上學。另本件並未查到失竊之
    贓物，且所查到之通訊紀錄亦無法與被告有為本件竊盜犯行
    予以牽連，是證據上顯不足以認定被告涉犯本件竊盜犯行。
五、綜上所述，檢察官所提出之證據，或其指出證明之方法，既
    未能使本院之心證達到確信其為真實之程度，就被告是否涉
    犯本件竊盜犯行，仍有合理懷疑之存在，揆諸前揭法條及判
    例意旨，自應為被告無罪判決之諭知。
據上論斷，依刑事訴訟法第301 條第1 項前段，判決如主文。
本案經檢察官江柏青到庭執行職務。
中    華    民    國    99    年    10    月    18    日
                  刑事第五庭  法  官  張文俊
以上正本證明與原本無異。
如不服本判決，應於收受判決後10日內，向本院提出上訴書狀，
並應敘述具體理由；其未敘述上訴理由者，應於上訴期間屆滿後
20日內向本院補提理由書（均須按他造當事人之人數附繕本），
「切勿逕送上級法院」。告訴人或被害人如對於本判決不服者，
應具備理由請求檢察官上訴，其上訴期間之計算係以檢察官收受
判決正本之日期為準。
                              書記官  金雅芳
中    華    民    國    99    年    10    月    18    日

司法院資訊處製作；財團法人民間司法改革基金會備份。
